臺灣花蓮地方法院刑事判決　　　　　　　 96年度花訴字第6號
公　訴　人　臺灣花蓮地方法院檢察署檢察官
被　　　告　甲○○
上列被告因遺棄等案件，經檢察官聲請簡易判決處刑（95年度偵
字第5766號），經本院認為有刑事訴訟法第451條之1第4 項但書
情形，改依通常程序審理，本院判決如下：
    主  文
甲○○散布文字，指摘足以毀損他人名譽之事，處拘役參拾日，
如易科罰金，以新臺幣貳仟元折算壹日。
甲○○被訴遺棄罪部分無罪。
    事  實
一、甲○○與丙○○原為夫妻關係，兩人於民國95年6月2日離婚
    ，甲○○因懷疑丙○○前與簡銘固有染，致兩人離婚，竟於
    95年7月8日下午4 時54分許，在花蓮縣政府之花蓮縣全球資
    訊服務網頭家論壇網站上，以「破壞家庭罪大惡極」為標題
    張貼文章，文章內容提及：丙○○與簡銘固有姦情，致丙○○拋家棄子，隨簡銘固入住其位在花蓮縣北埔村中興路之住
    處，徹夜不歸，終至離婚收場等語，而以散布文字之方式，
    指摘足以毀損丙○○名譽之事，嗣因丙○○於法定期間內提
    出告訴，始查悉上情。
二、案經丙○○訴由臺灣花蓮地方法院檢察署檢察官偵查後聲請
    簡易判決處刑。
    理  由
壹、有罪部分：
一、訊據被告甲○○對於上開事實坦承不諱，核與證人丙○○於
    偵查所證相符，並有上開網頁文章之列印資料乙份在卷可稽
    ，足認被告之自白與事實相符，堪以採信，故本案事證業已
    明確，被告之犯行堪以認定，應予依法論科。
二、核被告所為，係犯刑法第310條第2項之散布文字，指摘足以
    毀損他人名譽之事罪。爰審酌被告與被害人丙○○前為夫妻
    關係，被告在政府網站上張貼上開文章，對被害人名譽損害
    甚大，被告犯後坦承犯行，猶有悔意，然尚未經被害人原諒
    等一切情狀，量處如主文所示之刑，並就其犯罪情節、智識
    程度、家庭狀況等情形，諭知易科罰金之折算標準。
貳、無罪部分：
一、檢察官聲請簡易判決處刑意旨略以：被告甲○○與丙○○婚
    姻存續期間，育有戊○○（80年生）、李秉州（原名乙○○
    ，82年生）、李莉穗（原名丁○○，86年生）三名子女，被
    告與丙○○離婚後，協議由丙○○取得該三名子女之監護權
    ，被告對該三名子女乃依法負有扶助、養育及保護義務之人
    ，且明知除丙○○外，無人可扶養其等之子女，詎竟自與丙○○離婚後，不為其等生存所必要之扶助、養育及保護，丙○○自95年8 月16日辭去工作後，亦無力扶養，被告以此方
    式遺棄無自救力之戊○○、李秉州、李莉穗，因認被告涉有
    刑法第294條第1項之遺棄罪嫌云云。
二、按犯罪事實應依證據認定之，無證據不得認定犯罪事實；又
    不能證明被告犯罪者，應諭知無罪之判決，刑事訴訟法第15
    4條第2項、第301條第1項分別定有明文。又按刑法第294 條
    第1 項後段之遺棄罪，必以對於無自救力之人，不盡扶養或
    保護義務，而致其有不能生存之虞者，始克成立。若負有此
    項義務之人，不盡其義務，而事實上尚有他人為之養育或保
    護，對於該無自救力人之生命，並不發生危險者，即難成立
    該條之罪，最高法院著有29年上字第3777號判例可供參照。
三、檢察官認被告涉有上開罪嫌，無非係以證人丙○○、戊○○
    、李秉州、李莉穗於偵查中所為之證述，為其所憑之論據。
    訊據被告堅決否認有何遺棄之罪嫌，其辯稱：丙○○自95年
    3月搬出去以後，在95年7月把三個小孩都帶走，伊有按月給
    新臺幣（下同）一萬元，且都是將錢交給小孩，有時交給戊○○，有時交給丁○○，除了一萬元之外，健保費用也都是
    伊在繳，95年11月乙○○、丁○○就歸伊扶養，伊沒有遺棄
    小孩等語。經查：證人丙○○於偵查時雖證稱三個小孩的生
    活費都由其支出等語（見他字卷第7 頁），證人戊○○、李
    秉州、李莉穗則均於偵查中證稱被告沒有拿生活費給丙○○
    等語（見他字卷第9 頁），然證人戊○○嗣於本院證稱：伊
    與李秉州、李莉穗大多都是在星期一至星期五住媽媽家，星
    期六及星期日住爸爸家，爸爸媽媽是於95年6 月間離婚，我
    們三個小孩平日吃飯及生活開銷都是跟媽媽要錢，但是星期
    六、星期日到爸爸家，爸爸也會給我們零用錢，離婚後，媽
    媽有跟爸爸要我們的餐錢，但是爸爸不給，所以媽媽還要上
    夜班，伊覺得靠媽媽上夜班賺的錢，不夠供給生活，因為媽
    媽還要付房租，水電費，學校還要一些班費，吃飯的錢媽媽
    會想辦法向人家借，讓我們不要餓肚子，媽媽從寒假開始到
    現在沒有固定工作，有時會去打零工，早上媽媽會給早餐費
    買早餐，中午學校有午餐，晚上媽媽煮，但是錢只夠買米和
    菜，伊沒有打工，爸爸會給三個小孩零用錢，每次一、兩百
    元。爸媽本來是共同撫養三個小孩，但在95年11月後，伊的
    撫養權歸媽媽，李秉州、李莉穗的撫養權歸爸爸，那是弟弟
    、妹妹自己決定的，伊不了解弟弟、妹妹和爸爸住的情形，
    監護權決定後，除非是弟弟、妹妹被打，或是他們想住媽媽
    家，他們才會過來，伊只有在今年寒假打工才到爸爸家住二
    天，單就爸爸與伊的關係而言，爸爸還是有照顧伊，會帶伊
    去買一些生活用品，父母親離婚後，伊與弟弟、妹妹都還是
    可以過日常的基本生活，95年7 月以前和96年過年，爸爸也
    有帶我們小孩去買必需品等語（見本院96年4 月26日審理筆
    錄），顯見證人丙○○、戊○○、李秉州、李莉穗於偵查所
    述上情，只是表示被告與丙○○離婚後，被告未定期給付子
    女之生活費給丙○○，然被告確實有給三名子女零用錢，照
    顧其等星期六、星期日之生活起居，偶爾帶其等購買生活必
    需品，於95年11月間三名子女之監護權誰屬分配完畢後，被
    告更擔負起照顧李秉州、李莉穗之責，其並無遺棄之情，退
    萬步言之，縱使不論被告究竟對其三名子女盡了何等義務，
    據證人戊○○所述，被告在與丙○○離婚後、子女監護權分
    配前，其等所生三名子女仍能在丙○○之照護下維持基本生
    活，並未致戊○○、李秉州、李莉穗有不能生存之虞，揆諸
    前揭判例所示，自難認被告有遺棄之罪行。
四、綜上所述，本件檢察官所舉證據不足認定被告犯有遺棄罪，
    此外，本院復查無其他積極證據足資證明檢察官此部分聲請
    簡易判決處刑之內容為實在，本件不能證明被告犯有遺棄罪
    ，揆諸首揭法條所示，爰為被告無罪之諭知。
據上論斷，應依刑事訴訟法第452條、第299條第1項前段、第301
條第1項前段，刑法第310條第2項、第41條第1項前段，刑法施行
法第1條之1，判決如主文。
本案經檢察官王怡仁到庭執行職務。
中　　華　　民　　國　　96　　年　　5 　　月　　11　　日
                        臺灣花蓮地方法院刑事第三庭
                            審判長法　官  鄭 培 麗
                                  法　官  楊 仲 農
                                  法　官  鄭 光 婷
上列正本證明與原本無異。
如對本判決不服，應於送達後10日內，向本院提出上訴狀（應抄
附繕本）告訴人或被害人如對於本判決不服者，應具備理由請求
檢察官上訴，其上訴期間之計算係以檢察官收受判決正本之日期
為準。
                                  書記官
中　　華　　民　　國　　96　　年　　5 　　月　　17　　日
附錄本判決論罪之法律條文：
中華民國刑法第310條
（誹謗罪）
意圖散布於眾，而指摘或傳述足以毀損他人名譽之事者，為誹謗
罪，處 1 年以下有期徒刑、拘役或 5 百元以下罰金。
散布文字、圖畫犯前項之罪者，處 2 年以下有期徒刑、拘役或 1
千元以下罰金。
對於所誹謗之事，能證明其為真實者，不罰。但涉於私德而與公
共利益無關者，不在此限。
